【裁判字號】    98,交聲,213
【裁判日期】    980629
【裁判案由】    聲明異議
【裁判全文】
臺灣嘉義地方法院刑事裁定             98年度交聲字第213號
原處分機關  交通部公路總局嘉義區監理所嘉義市監理站
異  議  人  甲○○即一六八機車出租行
即受處分人
上列異議人即受處分人因違反道路交通管理處罰條例事件，對於
交通部公路總局嘉義區監理所嘉義市監理站民國98年5月25日所
為之裁決處分（處分案號：嘉監義裁字第裁76－SK0000000號）
聲明異議，本院裁定如下：
    主  文
異議駁回。
    理  由
一、原處分意旨略以：本件異議人即受處分人甲○○於民國97年
    11月19日晚間9時23分許，因將車牌號碼201-QEK之輕型機車
    ，在臺南市○○路○段179號之禁止臨時停車處所停車，為
    警製單舉發，原處分機關即交通部公路總局嘉義區監理所嘉
    義市○○○○○道路交通管理處罰條例第56條第1項第1款之
    規定，於98年5月25日以嘉監義裁字第裁76－SK0000000號裁
    決書，裁處異議人罰鍰新臺幣（下同）1,200元。
二、聲明異議意旨略以：異議人於97年9月22日將前揭輕型機車
    出租予乙○○後，迄今未返還，故異議人並無原處分意旨所
    示之於前揭時、地，於「禁止臨時停車處所停車」之違規事
    實，為此聲明異議，請求撤銷原處分等語。
三、按道路交通管理處罰條例之處罰，受舉發違反道路交通管理
    事件之受處罰人，認為受舉發之違規行為應歸責他人者，應
    於舉發違反道路交通管理事件通知單應到案日期前，檢附相
    關證據及足資辨識、通知應歸責人之證明文件，向處罰機關
    告知應歸責人，處罰機關應即另行通知應歸責人到案依法處
    理。逾期未依規定辦理者，仍依本條例各該違反條款規定處
    罰，道路交通管理處罰條例第85條第1項、違反道路交通管
    理事件統一裁罰基準及處理細則第36條規定甚詳。核上開規
    定之立法意旨，無非在將行政處罰歸於實際應負責任之人，
    以符公平正義，並使實際應負責之人能知所警惕避免再犯。
    惟因慮及監理及交通違規之處罰係大量而反覆性之行政行為
    ，處罰機關礙於人力、時間之短絀，有時難以一一詳究違規
    者為何人。相較之下受處分人時間、人力較為寬裕，且受處
    分人對於實際駕駛者為何人多知之甚詳，相關證據及證明文
    件亦均在受處分人掌握之中，具有資訊上之優勢。若容許受
    處分人僅泛稱係他人駕駛而不提供足資識別之身分，又或稱
    為某某人所為但不提出證據，則處罰機關勢需耗費大量時間
    勞力調查，仍恐一無所獲，此種責任之分配並非合理。是故
    立法者課與受處分人在期限前提出證明之義務，違反則產生
    失權之效果，不得再申請轉罰。
四、經查：
(一)一六八機車出租行之負責人為異議人甲○○，且為獨資商號
    ，此有嘉義市政府營利事業登記證1紙在卷可稽（見本院卷
    第24頁）。又前揭輕型機車，於97年9月22日，由異議人出
    租予乙○○，租期3日，期限屆至後，乙○○並未將該機車
    返還，此有機車租賃契約書、乙○○身分證正反面影本、嘉
    義文化路郵局存證號碼1176、1210號之存證信函及回執、臺
    灣嘉義地方法院檢察署刑事傳票及通緝書等件各1份在卷足
    參，足認異議人主張前揭輕型機車出租予乙○○後，迄今未
    返還等情尚屬可採。
(二)又臺南市警察局交通隊以異議人於前揭時地，在禁止臨時停
    車處所停車掣發南市警交字第SK0000000號舉發通知單，並
    於97年12月8日送達異議人之受雇人劉世安簽收等情，業據
    異議人於本院調查時坦承在卷，復有前開舉發通知單、臺南
    市警察局交通隊送達證書在卷足參（見本院卷第27、28頁）
    。異議人於收受上開舉發通知單後，並未依照舉發通知單注
    意事項第4點所示「汽車所有人應於到案日期前到案告知違
    規駕駛人姓名、身分證統一編號、地址，否則依法處罰汽車
    所有人」，依據舉發通知單所載到案日期「97年12月26日前
    」，及應到案處所「嘉義市監理站」，向處罰機關即原處分
    機關告知應歸責人，此有嘉義市監理站98年6月18日嘉監義
    四y42Ｚ00000000000號函文附卷足憑（見本院卷第10頁），
    故上開事實均堪予認定。
(三)異議人固辯稱：伊有在到案期限內前往嘉義市監理站詢問，
    但其7號窗口之服務人員告知應到臺南監理所辦理，伊因而
    未去云云。查異議人前開辯解，未據其提出任何證據以實其
    說，是否可信已非無疑，又前揭舉發通知單上載有「到案日
    期」、「應到案處所」，並載明應到案告知應歸責人，否則
    處罰汽車所有人等事項，業如前述，此應為異議人所知悉而
    不致因他人錯誤告知致有所誤認，故異議人未能於到案日期
    前檢附相關證明文件向處罰機關告知應歸責人等情，即不能
    遽予免責。
五、綜上所述，異議人雖無原處分所示之違規事實，上開違規事
    件另有應歸責之人，惟既已逾上開申請轉罰之期限，則原處
    分機關據以裁罰，於法即無不當。本件聲明異議為無理由，
    應予駁回。
六、據上論斷，應依道路交通管理處罰條例第87條第2項，道路
    交通案件處理辦法第19條規定，裁定如主文。
中    華    民    國    98    年    6    月    29    日
                  交通法庭  法  官   啟夫
上列正本證明與原本無異。
如不服本裁定，應於裁定送達後5日內向本院提出抗告狀（應附
繕本）。
中    華    民    國    98    年    6    月    29    日
                            書記官   侯麗茹


司法院資訊處製作；財團法人民間司法改革基金會備份。
